【裁判字號】    99,交聲,3454
【裁判日期】    991221
【裁判案由】    交管條例聲異
【裁判全文】
臺灣板橋地方法院交通事件裁定        99年度交聲字第3454號
異  議  人
即受處分人  尤明慧
上列異議人即受處分人因違反道路交通管理處罰條例案件，對於
交通部公路總局臺北區監理所於民國九十九年十月十二日所為北
監營裁字第裁四○－Ｃ00000000號裁決，聲明異議，本
院裁定如下：
    主  文
原處分撤銷。
尤明慧汽車駕駛人，駕駛汽車經測試檢定酒精濃度超過規定標準
，處吊扣駕駛執照拾貳個月，並應接受道路交通安全講習。
    理  由
一、按汽車駕駛人飲用酒類或其他類似物後，其吐氣所含酒精濃
    度超過每公升○．二五毫克以上者，不得駕車，再汽車駕駛
    人，駕駛汽車經測試檢定，酒精濃度超過規定標準者，處新
    臺幣（下同）一萬五千元以上六萬元以下罰鍰，並當場移置
    保管該車輛、吊扣其駕駛執照一年及接受道路交通安全講習
    ，道路交通安全規則第一百十四條第二款及道路交通管理處
    罰條例第三十五條第一項第一款、第二十四條第一項第二款
    分別定有明文。
二、本件受處分人即異議人尤明慧於民國九十九年一月二十七日
    下午十一時三十五分許，駕駛車號八五五- ＣＮＮ號重型機
    車，行經臺北縣鶯歌鎮○○路三六五巷口經警攔停舉發，並
    測得其呼氣酒精濃度為每公升○．八六毫克，認受處分人有
    酒後駕車之違規行為而製單舉發，嗣受處分人未於應到案日
    期前前往指定處所聽候裁決且繳納罰鍰或陳述意見，原處分
    機關乃於九十九年十月十二日依道路交通管理處罰條例第三
    十五條第一項第一款、第二十四條第一項第二款及違反道路
    交通管理事件統一裁罰基準表等規定，裁處受處分人罰鍰四
    萬五千元，並吊扣其駕駛執照十二個月，且施以道路交通安
    全講習。
三、異議人即受處分人尤明慧於聲明異議狀中就其有酒駕一事坦
    承不諱，復有臺北縣政府警察局北縣警交大字第Ｃ0000
    0000號舉發違反道路交通管理事件通知單、交通部公路
    總局臺北區○○○○○道路交通管理事件裁決書（裁決書誤
    載酒測值為每公升○．八毫克，應予更正）、交通部公路總
    局臺北區監理所送達證書、臺灣板橋地方法院檢察署檢察官
    九十九年度速偵字第八一七號緩起訴處分書各一份在卷可佐
    ，是異議人於已逾越道路交通安全規則所定酒測值標準每公
    升○．二五毫克以上，仍違規駕車一事，應堪認定。異議人
    上開酒駕違規行為，並經原處分機關裁罰如上，異議人對上
    開裁處吊扣駕照及須接受道路交通安全講習部分，未有異議
    ，然就罰鍰四萬五千元辯稱：伊已經法院判決緩起訴，並已
    向國庫支付五萬元，應有一事不二罰之適用等語。經查：
  (一)按九十五年二月五日公布施行之行政罰法第二十六條規定「
    一行為同時觸犯刑事法律及違反行政法上義務規定者，依刑
    事法律處罰之。但其行為應處以其他種類行政罰或得沒入之
    物而未經法院宣告沒收者，亦得裁處之。前項行為如經不起
    訴處分或為無罪、免訴、不受理、不付審理之裁判確定者，
    得依違反行政法上義務規定裁處之。」，究其立法目的，一
    行為同時觸犯刑事法律及違反行政法上義務規定時，由於刑
    罰與行政罰同屬對不法行為之制裁，而刑罰之懲罰作用較強
    ，故依刑事法律處罰，即足資警惕時，實無一事二罰再處行
    政罰之必要，且刑事法律處罰，由法院依法定程序為之，較
    符合正當法律秩序，應優先適用，故同時觸犯刑事法律及違
    反行政法上義務規定之行為，行政機關得否科以與刑罰相類
    之行政罰處罰，端視該行為之刑事訴追或審判程序終局結果
    而定，在刑事訴追、審判程序尚未終局確定前，行政機關自
    不得逕予裁罰，但罰鍰以外之沒入或其他種類行政罰，因兼
    具維護公共秩序之作用，為達行政目的，行政機關仍得併予
    裁處。再者，其他種類行政罰，係指罰鍰、沒入之外，依行
    政罰法第二條所規定之裁罰性不利處分，包含限制或禁止行
    為之處分，如吊扣證照處分等。又公路主管機關對於汽車駕
    駛人之酒後駕車行為，依首揭條例第三十五條第一項第一款
    規定予以裁罰，係對行為人違反行政法上義務規定之行政罰
    ，且該條例關於一行為同時觸犯刑事法律及違反行政法上義
    務規定者，並無特別規定，是以，汽車駕駛人酒後駕車行為
    ，經測試檢定酒精濃度超過規定標準，同時涉犯刑法第一百
    八十五條之三之公共危險罪嫌者，公路主管機關除有上開行
    政罰法第二十六條第一項但書規定，得處以其他種類行政罰
    之情形外，關於罰鍰部分，即應依上開行政罰法第二十六條
    及道路交通管理處罰條例第十條規定，移送地方法院檢察署
    處理，於移送後，非有上開行政罰法第二十六條第二項所定
    不起訴等事由，不得再依道路交通管理處罰條例第三十五條
    第一項第一款規定，裁處行為人罰鍰之行政罰。
  (二)次按檢察官之緩起訴處分於緩起訴期間內，倘具有三款法定
    情形之一者，檢察官得依職權或依告訴人之聲請撤銷原處分
    ，繼續偵查或起訴，觀諸刑事訴訟法第二百五十三條之三第
    一項條文自明，據此可徵經檢察官為緩起訴處分者，於緩起
    訴之猶豫期間內，最終是否會被檢察官提起公訴，猶懸而未
    定，亦即緩起訴處分於猶豫期間內尚未具有實質之確定力，
    檢察官仍得根據上開規定依職權或依告訴人之聲請，將被告
    緩起訴處分撤銷再行依法訴追。行政罰法第二十六條明定之
    「一事不二罰」原則，將應受行政罰之行為如經不起訴處分
    或為無罪、免訴、不受理、不付審理之裁判「確定」者，始
    得依違反行政法上義務規定裁處之，未明文包括「緩起訴」
    處分在內，雖「緩起訴」處分之最終使被告免於刑事訴追之
    效果與「不起訴」處分之效果相同，然解釋上依行政罰法第
    二十六條第二項之立法意旨，亦必須待緩起訴處分實質確定
    時（即經緩起訴猶豫期間經過而未經撤銷，最高法院九十四
    年度台非字第二一五號裁判意旨參照），被告才最終地確定
    免於受刑事訴追，原處分機關始得為行政裁罰，亦即在緩起
    訴期間內即猶豫期間期滿前，該緩起訴處分仍有被撤銷之可
    能，此時原處分機關若依法為行政裁決，將使受處分人有同
    時遭受行政處罰及刑事訴追之危險，顯與行政罰法第二十六
    規定之立法意旨相違背。準此，自行政罰法第二十六條規定
    立法意旨為有利於行為人之解釋，應認應受行政裁罰之行為
    ，關於罰鍰部分，同一事實如經緩起訴處分確定者，亦有行
    政罰法第二十六條明定一事不二罰原則之適用（臺灣高等法
    院暨所屬法院九十六年法律座談會刑事類提案第三十六號法
    律問題參照）。查本件異議人上開酒後駕車之行為，因同時
    觸犯刑法第一百八十五條之三之公共危險罪，經臺灣板橋地
    方法院檢察署檢察官於九十九年二月八日以九十九年度速偵
    字第八一七號為緩起訴處分，緩起訴期間為一年，並命其應
    於緩起訴處分確定後，收受該署檢察官執行緩起訴處分命令
    通知書後三個月內向國庫支付五萬元之緩起訴處分金、立悔
    過書，該緩起訴並於九十九年三月九日確定而起算緩起訴期
    間等情，有該署九十九年度速偵字第八一七號緩起訴處分書
    一紙附卷可稽。是原處分機關於異議人緩起訴期間尚未屆滿
    而生實質確定力前，逕對異議人上開酒後駕車之行為裁處罰
    鍰，與上述行政罰法第二十六條第一項前段之一事不二罰原
    則相違，難謂適當。此部分應俟上開緩起訴處分期間屆滿而
    受處分人確定是否受刑事追訴、處罰後，再由行政機關另為
    適法之處分，本院不自為裁定；至於原處分依道路交通管理
    處罰條例第三十五條第一項第一款、第二十四條第一項第二
    款之規定，另對異議人裁處吊扣駕駛執照十二個月及施以道
    路交通安全講習部分，異議人雖未於聲明異議狀中明確陳明
    對此部分裁罰之意見，惟此部分處分係原處分機關基於前開
    單一之違規行為所為處分之一部，異議人對於其中之罰鍰既
    已表明不服之旨，自應認其已對該案之處分全部聲明不服，
    本院自應併予審究。揆諸上開規定及說明，此二部分之處分
    係屬罰鍰以外之其他種類行政罰，係屬為達成遏止酒後駕車
    之不法行為，維護道路交通用路權人之安全法益等行政目的
    所必要之不利處分，因兼具維護公共秩序之作用，為達行政
    目的，是原處分機關就此部分之併予裁處，於法並無不合。
四、綜上，異議人確有於上揭時間、地點，飲酒後駕駛機車之違
    規行為，原處分機關依前揭道路交通管理處罰條例第三十五
    條第一項一款及第二十四條第一項第二款之規定，裁處異議
    人吊扣駕駛執照十二個月及施以道路交通安全講習之其他種
    類行政裁罰部分，於法並無不合。惟原處分機關在緩起訴處
    分尚未實質確定前，逕裁罰異議人罰鍰四萬五千元部分，顯
    與行政罰法第二十六條第一項前段、第二項之規定意旨有違
    ，即有可議，然本件酒後駕車為一個違規行為，罰鍰、吊扣
    處分及施以道路交通安全講習部分無從區分，從而，應認異
    議人提起本件異議為有理由，本院自應將原處分撤銷，自為
    裁罰如主文第二項所示，以期適法。至罰緩部分應由原處分
    機關俟上開緩起訴期間屆滿後，依異議人是否經撤銷緩起訴
    並受刑事追訴處罰之情形，暨參酌道路交通管理處罰條例第
    三十五條第八項所定「經裁判確定處以之罰金低於本條例第
    九十二條第四項所訂最低罰鍰基準規定者，應依本條例裁決
    繳納不足最低罰鍰」之意旨，另為適法之處理，併此敘明。
據上論斷，應依道路交通事件處理辦法第十九條前段，裁定如主
文。
中    華    民    國    99    年    12    月    21    日
                    臺灣板橋地方法院交通法庭
                              法  官  王綽光
上列正本證明與原本無異。
如不服本裁定，應於裁定送達後五日內向本院提出抗告狀。
                              書記官  許清秋
中    華    民    國    99    年    12    月    23    日

司法院資訊處製作；財團法人民間司法改革基金會備份。
